臺灣高雄地方法院刑事判決　　　　　　　　　　　　　九十年度易字第四五八號
　　公　訴　人　臺灣高雄地方法院檢察署檢察官
　　被　　　告　甲○○
右列被告因偽造文書案件，經檢察官提起公訴（九十年度偵字第一三三九號），本院
判決如左：
    主  文
甲○○共同違反不得使大陸地區人民非法進入臺灣地區之規定，處有期徒刑伍月，如
易科罰金，以參佰元折算壹日。緩刑貳年。
    事  實
一、甲○○為牟取不法利益，與不詳姓名年籍綽號「牛哥」之成年男子，基於犯意之
    聯絡，共謀由甲○○到大陸地區以辦理假結婚之方式，使大陸地區女子來臺非法
    工作，每月則賺取新台幣（下同）二萬元之報酬。議定後，甲○○隨即於民國八
    十九年五月三十日，攜帶單身證明文件，搭機前往大陸廣西省桂林市，於同年六
    月二日，在大陸廣西省桂林市公證處，與欲來臺非法工作之大陸地區女子蘇麗雲
    辦理假結婚，俟取得結婚公證書後，甲○○即於同年六月三日返台，後基於使公
    務員於其職掌之公文書登載不實，並行使各該登載不實公文書之概括犯意聯絡，
    與「牛哥」共同於同年六月二十二日，先持該結婚公證書至高雄市鼓山區戶政事
    務所辦理結婚登記，使該戶政事務所辦理戶籍登記之公務員，將甲○○與大陸地
    區女子蘇麗雲二人於八十九年六月二日結婚之不實事項，登載於其職務上所掌之
    戶籍登記簿公文書上，足以生損害於戶政機關對於戶籍登記之正確性，再於同年
    六月二十二日，由「牛哥」出面委請不知情已成年之大方旅行社人員蘇砡慧，在
    「大陸地區人民進入臺灣地區旅行證申請書」上，載明甲○○之配偶為蘇麗雲，
    再連同上開登載不實之戶籍登記簿謄本、甲○○製作之「大陸地區人民進入台灣
    地區保證書」，以探親為由，持向內政部警政署入出境管理局行使，申請准許大
    陸地區女子蘇麗雲來台，隨即為警查獲。
二、案經高雄市政府警察局左營分局報請臺灣高雄地方法院檢察署檢察官偵查起訴。
    理  由
一、訊據被告雖辯稱：我當時不知道那是假結婚的事情，他只告訴我說只要付飛機票
    的錢二萬元，就可以去那邊辦結婚取回一位大陸女子，因我家中需要老婆照顧。
    我不知事情會這麼嚴重云云。惟被告亦坦承結婚後並無與蘇麗雲同居一起；辦完
    結婚以後蘇麗雲就回去了，我在大陸玩了一、兩天我就回來了等語。且右揭犯罪
    事實，業據被告甲○○於警訊（見警訊卷第八頁、第九頁）及臺灣高雄地方法院
    檢察署偵查中（見偵查卷第十頁）供承不諱，且被告自八十八年一月一日起至九
    十年二月十五日止，僅曾於八十九年五月三十日自高雄機場出境，同年六月三日
    自高雄機場入境之事實，亦有內政部警政署入出境管理局九十年二月十六日（九
    ０）境信昌字第四五八二號函暨所附出入境紀錄表一份在卷足憑，此外並有大陸
    廣西省桂林市公證處出具之結婚公證書、戶籍謄本、大陸地區人民進入臺灣地區
    旅行證申請書、大陸地區人民進入臺灣地區保證書及委託書等資料各一件附卷可
    稽，是被告上開所辯，顯係避重就輕之詞，不足採信。事證明確，被告犯行洵堪
    認定。
二、按臺灣地區人民與大陸地區人民結婚之方式及其他要件，依行為地之規定，此於
    臺灣地區與大陸地區人民關係條例第五十二條第一項定有明文。本件被告與大陸
    地區女子蘇麗雲二人係在大陸廣西省依照當地之規定公證結婚，而中華人民共和
    國民法通則第二條規定中華人民共和國民法調整平等主體的公民之間、法人之間
    、公民和法人之間的財產關係和人身關係；又該通則第五十八條第一項第四款規
    定惡意串通，損害國家、集體或第三人利益之行為無效。查被告係在臺灣地區設
    有戶籍之臺灣地區人民，蘇麗雲則為在大陸地區設籍之大陸地區人民，其二人在
    大陸地區廣西省結婚，依法其結婚之要件須依行為地即大陸地區之法律定之，是
    該二人雖曾於廣西省公證處公證結婚，但被告既無與蘇麗雲結婚之真意，其所以
    如此之為，實係出於與他人之共謀，其目的在於使得以將蘇麗雲申請來臺，是其
    二人間結婚之行為，係違背善良風俗而有損國家即中華人民共和國與第三人利益
    之行為，揆諸大陸地區上開法律規定，應屬無效，復就被告並無與蘇麗雲結婚之
    真意而言，依照我國民法之規定，亦應認此婚姻為無效。按被告與綽號「牛哥」
    之成年男子共同以蘇麗雲之不實身分關係，使公務員登載於職務上作成之戶籍資
    料，再持此不實身分關係戶籍謄本向入出境管理局申請行使，使蘇麗雲得以來台
    ，核其所為，係犯刑法第二百十六條、第二百十四條行使使公務員登載不實文書
    罪，及違反臺灣地區與大陸地區人民關係條例第十五條第一項第一款之規定，應
    依同法第七十九條第一項之規定處斷（公訴人漏未引用）。又被告與綽號「牛哥
」之成年男子就使大陸人民蘇麗雲非法入境臺灣犯行部分，有犯意聯絡及行為分
    擔，為共同正犯。又被告與綽號「牛哥」之成年男子及蘇麗雲三人就使公務員登
    記不實犯行及行使使公務員登載不實犯行部分，有犯意聯絡與行為分擔，為共同
    正犯。被告與綽號「牛哥」之成年男子共同利用不知情之大方旅行社人員蘇砡慧
    持不實結婚登記之戶籍資料等代向境管局申請蘇麗雲以探親名義入台，為間接正
    犯。又被告與綽號「牛哥」之成年男子及蘇麗雲三人先後二次使公務員登載不實
    犯行，時間緊接，犯罪構成要件相同，顯基於同一犯意為之，為連續犯，應依法
    論以一罪。被告所為使公務員登載不實之低度行為，應為行使之高度行為所吸收
    ，不另論罪。又被告所為上揭行使使公務員登載不實文書罪及使大陸地區人民非
    法進入臺灣地區罪二罪之間，有方法結果之牽連關係，應從一較重之使大陸地區
    人民非法進入臺灣地區罪處斷。爰審酌被告係一時貪心失慮致罹此犯罪，且事後
    坦承部分犯行，及其犯罪手段、品行、犯罪所造成之社會損害、及其犯罪後之態
    度等一切情狀，量處如主文所示之刑，以示懲儆。又被告前未曾受有期徒刑以上
    刑之宣告，此有臺灣高等法院被告全國前案紀錄表一件在卷可按，其因一時貪心
    失慮，偶罹刑典，事後已坦承部分犯行，深具悔意，經此事件及刑之宣告後，應
    知警惕而無再犯之虞，本院因認暫不執行其刑為當，予以宣告緩刑，用啟自新。
據上論斷，應依刑事訴訟法第二百九十九條第一項前段、台灣地區與大陸地區人民關
係條例第十五條第一項第一款、第七十九條第一項，刑法第十一條、第二十八條、第
五十五條、第二百十六條、第二百十四條、第四十一條第一項、第七十四條第一款，
罰金罰鍰提高標準條例第一條前段、第二條，判決如主文。
本案經檢察官陳俊宏到庭執行職務。
中      華      民      國    九十一    年      三      月    二十七    日
                                  臺灣高雄地方法院刑事第七庭
                                              法  官   陳信伍
右正本證明與原本無異。
如不服本判決，應於判決送達後十日內，向本院提出上訴狀。
                                              書記官   林秀珍
中      華      民      國    九十一    年      三      月    二十八    日
附錄本判決論罪法條：
臺灣地區與大陸地區人民關係條例第十五條
左列行為不得為之：
一  使大陸地區人民非法進入臺灣地區。
二  招攬臺灣地區人民未經許可使之進入大陸地區。
三  使大陸地區人民在臺灣地區從事未經許可或與許可目的不符之活動。
四  僱用或留用大陸地區人民在臺灣地區從事未經許可或與許可範圍不符
    之工作。
五  居間介紹他人為前款之行為。
臺灣地區與大陸地區人民關係條例第七十九條
違反第十五條第一款規定者，處五年以下有期徒刑、拘役或科或併科新台
幣五十萬元以下罰金。
以犯前項之罪為常業者，處一年以上七年以下有期徒刑，得併科新台幣一
百萬元以下罰金。
第一項之未遂犯罰之。
中華民國刑法第二百一十六條
 (行使偽造變造或登載不實之文書罪)
行使第二百十條至第二百十五條之文書者，依偽造、變造文書或登載不實
事項或使登載不實事項之規定處斷。
中華民國刑法第二百一十四條
 (使公務員登載不實罪)
明知為不實之事項，而使公務員登載於職務上所掌之公文書，足以生損害
於公眾或他人者，處三年以下有期徒刑、拘役或五百元以下罰金。
